【裁判字號】    98,交聲,1696
【裁判日期】    990720
【裁判案由】    聲明異議
【裁判全文】
臺灣彰化地方法院交通事件裁定        98年度交聲字第1696號
原處分機關  交通部公路總局臺中區監理所彰化監理站
異  議  人
即受處分人  甲○○
上列受處分人因違反道路交通管理處罰條例案件，對於交通部公
路總局臺中區監理所彰化監理站民國98年11月20日所為處分（彰
監四字第裁64─I00000000 號裁決書）聲明異議，茲本院裁定如
下：
    主  文
原處分撤銷。
甲○○汽車所有人汽車行駛有牌照遺失，不報請公路主管機關補
發，處罰鍰新臺幣陸佰元。
    理  由
一、聲明異議意旨以：異議人甲○○所有車牌號碼7H—9128號自
    用小貨車，於民國98年10月8 日下午3 時32分，交由證人乙○○駕駛，行經彰化縣永靖鄉○○路○段195 號前，經員警
    攔檢至路邊表示其所駕駛之車輛前方，未懸掛車牌行駛，然
    該車牌於警方舉發前，係在證人丙○○之豬舍處遺失，駕駛
    人乙○○並未察覺上情，並非故意未懸掛車牌行駛，交通部
    公路總局臺中區監理所彰化監理站98年11月20日所為之處分
    即彰監四字第裁64─I00000000 號裁決書，於法不合，為此
    ，其對裁罰不服，爰聲明異議，請求撤銷原處分云云。
二、按汽車行駛有牌照遺失或破損，不報請公路主管機關補發、
    換發或重新申請者，處汽車所有人新臺幣（下同）3 百元以
    上6 百元以下罰鍰，並責令改正、補換牌照或禁止其行駛，
    道路交通管理處罰條例第14條第1 款定有明文；又按汽車號
    牌懸掛位置，除原設有固定位置外，汽車號牌每車兩面，應
    正面懸掛於車輛前後端之明顯適當位置懸掛固定；汽車號牌
    之一面或二面如遺失或損壞時，汽車所有人應向公路監理機
    關，重新申領牌照。但汽車號牌遺失者，應檢附警察機關車
    牌遺失證明單。汽車行車執照或拖車使使證如遺失或損壞時
    ，應由汽車所有人或拖車使用人申請補發或換發。道路交通
    安全規則第11條第1 項第1 款、第13條亦分別定有明文。
三、經查：
  (一)異議人甲○○所有前揭自用小貨車，於上揭時、地，交由證
    人乙○○駕駛，經員警以證人乙○○駕駛車輛，未懸掛車前
    車牌行駛而攔檢舉發之事實，業經證人乙○○於本院訊問中
    具結證述明確（參見本院99年3 月5 日訊問筆錄），並有彰
    化縣警察局彰警交字第I00000000 號舉發違反道路交通管理
    事件通知單影本1 份、舉發照片2 張附卷可稽，此部分之事
    實，應可認定。
  (二)又證人丙○○於本院訊問中具結證稱：乙○○雖曾駕駛前揭
    車輛至其豬舍處欲抓豬隻，然其忘記詳細時間為何，又乙○○駕車離去後，其發現遺留有車牌1 面在其豬舍處，原其不
    知悉為何人所遺失，心想待這段期間來過豬舍之其他人再次
    返回豬舍時，再詢問即可，復因報警處理很麻煩，故未報警
    處理，因乙○○於過1 週後，至其豬舍處，其發現乙○○所
    駕駛車輛前方並未懸掛車牌，經比對後，方發覺該車牌為乙○○遺失之車牌，乙○○並表示因未懸掛前車牌而遭警方開
    單舉發（參見本院99年3 月5 日訊問筆錄）等語；另證人乙○○於本院訊問中具結亦證述：其曾駕駛前揭車輛至丙○○
    豬舍處抓豬隻，嗣經警方開單後，才逐一向他人詢問，有無
    發現其駕駛車輛之車牌，經向丙○○詢問後，方找回其所遺
    失於丙○○豬舍處之車牌，其有向丙○○表示因未懸掛前車
    牌而遭警方開單舉發之過程（參見本院99年3 月5 日訊問筆
    錄）等語明確，爰審酌證人丙○○、乙○○均無甘冒刑事訴
    追之危險，故意虛構迴護異議人之必要，其等所述內容大致
    相符，應堪採信，是證人乙○○於98年10月8 日下午3 時32
    分駕駛前開車輛之際，該車前車牌1 面業已遺失於證人丙○○所設之豬舍處之事實，應堪認定。
  (三)按違反行政法上義務之行為非出於故意或過失者，不予處罰
    ，行政罰法第7 條第1 項定有明文。亦即，現代國家基於「
    有責任始有處罰」之原則，對於違反行政法上義務之處罰，
    應以行為人主觀上有可非難性及可歸責性為前提，如行為人
    主觀上並非出於故意或過失情形，應無可非難性及可歸責性
    ，故不予處罰。另按汽車有已領有號牌而未懸掛或不依指定
    位置懸掛情形者，處汽車所有人3,600 元以上10,800元以下
    罰鍰，並禁止其行駛，道路交通管理處罰條例第12條第1 項
    第7 款定有明文。證人乙○○於前揭時地駕駛車輛之際，該
    車前車牌1 面業已遺失在證人丙○○所設之豬舍處之事實，
    已如前述，依上揭說明，異議人或證人乙○○均當無故意或
    過失而未懸掛車前車牌之情狀，應堪認定，核與道路交通管
    理處罰條例第12條第1 項第7 款處罰法定要件不符。
  (四)綜上所述，異議人上揭辯解，其車輛之車前車牌，於警方舉
    發前，業已遺失等語，應堪採信。從而，本件原處分機關爰
    引道路交通管理處罰條例第12條第1 項第7 款規定所為之處
    分，於法尚有未合，異議人此部分異議理由，自屬可採；本
    件異議為有理由，爰撤銷原處分，改諭知如主文第2 項所示
    之處罰。
據上論斷，應依道路交通管理處罰條例第87條第2 項，道路交通
案件處理辦法第20條規定，裁定如主文。
中    華    民    國    99    年    7     月    20    日
                     交通法庭         法  官  唐中興
以上正本證明與原本無異。
如不服本裁定，應於裁定送達後5日內向本院提出抗告狀（須附
繕本）。
中    華    民    國    99    年    7     月    21    日
                                      書記官  黃國源
【附錄本件處罰法條條文全文】：
道路交通管理處罰條例第14條
汽車行駛有下列情形之一者，處汽車所有人新臺幣 300 元以上
600 元以下罰鍰，並責令改正、補換牌照或禁止其行駛：
一、牌照遺失或破損，不報請公路主管機關補發、換發或重新申
    請。
二、行車執照、拖車使用證或預備引擎使用證，未隨車攜帶。
三、號牌污穢，不洗刷清楚或為他物遮蔽，非行車途中因遇雨、
    雪道路泥濘所致。

司法院資訊處製作；財團法人民間司法改革基金會備份。
